【裁判字號】    95,訴,864
【裁判日期】    950321
【裁判案由】    返還信用卡消費貸款
【裁判全文】
臺灣臺北地方法院民事判決               95年度訴字第864號
原      告  國泰世華商業銀行股份有限公司
法定代理人  甲○○
訴訟代理人  丙○○
被      告  乙○○
上列當事人間請求返還信用卡消費貸款事件，本院於民國九十五
年三月七日言詞辯論終結，判決如下：
    主    文
被告應給付原告新台幣陸拾肆萬貳仟玖佰肆拾壹元，及其中本金
新台幣伍拾玖萬柒仟零陸拾捌元部分自民國95年1月19日起至清
償日止，按年息19.7%計算之利息。
訴訟費用由被告負擔。
    事實及理由
一、本件依信用卡約定條款第二十六條前段約定，因本契約涉訟
    時，持卡人／商務卡申請人即被告並同意以台灣台北地方法
    院即本院為第一審管轄法院，本院就本件為有管轄權；又被
    告未於言詞辯論期日到場，核無民事訴訟法第386條所列各
    款情形，應依原告之聲請，由其一造辯論而為判決。均合先
    敘明。
二、原告主張：（一）被告乙○○於民國92年11月17日與其成立
    信用卡使用契約，領用如附表編號1所示之信用卡使用，依
    約被告就使用系爭信用卡所生之債務，負全部給付責任，被
    告領用系爭信用卡後，即得於特約商店記帳消費，但依約定
    應於當期繳款截止日前向其全部清償，或以循環信用方式繳
    付最低應繳金額，逾期清償者，除喪失期限利益外，應另行
    給付按年息19.7%計算之利息。（二）被告另於92年11月17
    （誤載為18）日簽立餘額代償申請書，由其以如附表編號2
    所示之代償卡代付被告於第三人聯邦商業銀行及玉山商業銀
    行之信用卡欠款，就該代償部分之利息及費用，計收方式係
    以代償後，前24個月內按月計收代償餘額1.1%計算之手續費
    （即前述期間內不計收利息），上述期間屆滿，則更以年息
    19.7%計收利息。（三）被告另於93年7月27日與其成立如附
    表編號3所示之信用卡簡易通信貸款契約，向其貸款新台幣
    （下同）28萬元，約定分50期清償，依約每月應繳7,800元
    （含手續費2,2 00元），併入信用卡帳單中與信用卡消費帳
    款一同繳納。依約定條款第1條之約定，如未依約於繳款期
    限前繳款或未繳足月付金時，其得將未繳金額之本金部分，
    或經其主張視為到期之本金部分，按信用卡循環利率（年息
    19.7%）計算之利息，又依約定條款第4條、第5條約定，倘
    為延遲繳款經其主張暫停被告信用卡之權利時，即喪失期限
    利益，其債務視為全部到期。（四）被告另於94年2月3日與
    其成立如附表編號4所示之信用卡簡易通信貸款契約，向其
    貸款新台幣（以下同）21萬元，按年息18.5%計算利息，約
    定分60期清償，依年金法按月計付本息，併入信用卡帳單中
    與信用卡消費帳款一同繳納。依約定條款第1條之約定，如
    未依約於繳款期限前繳款或未繳足月付金時，其得將未繳金
    額之本金部分或經其主張視為到期之本金部分，按信用卡循
    環利率（年息19.7%）計算利息。另依約倘為延遲繳款經其
    主張暫停被告信用卡之權利時，除喪失期限利益外，視同全
    部到期。（五）被告原於93年7月27日與其成立如附表編號3
    所示之信用卡簡易通信貸款契約，向其貸款28萬元，嗣於94
    年3月30日就未清償金額24萬800元部分以如附表編號5所示
    之「感恩回饋專案」信用卡簡易通信貸款契約續約延展，約
    定按年息14.8%計算利息，並約定分60期清償，採本利平均
    攤還方式按月計付本息，併入信用卡帳單中與信用卡消費帳
    款一同繳納。依約定條款第1條之約定，如未依約於繳款期
    限前繳款或未繳足月付金時，其得將未繳金額之本金部分或
    經其主張視為到期之本金部分，按信用卡循環利率（年息19
    .7%）計算利息。另依約倘為延遲繳款經其主張暫停被告信
    用卡之權利時，除喪失期限利益外，視同全部到期。詎被告
    乙○○至95年1月18日止，帳款尚餘64萬2,941元未按期繳付
    （含信用卡帳款金額8萬3,434元、簡易通信貸款帳款金額49
    萬7,557元及代償金額61,950元），迭經催討無效，為此提
    起本件訴訟等語。並聲明：如主文第1項所示。
三、被告方面：
    被告未提出書狀作何聲明或陳述。
四、得心證之理由：
（一）原告主張之事實，已據其提出信用卡消費帳款債權明細報
      表2件、信用卡申請書暨代償信用卡申請書1件、信用卡簡
      易通信貸款申請書2件、約定條款1件、信用卡--歷史帳單
      彙總查詢3件、客戶歸戶資料明細查詢、92年12月信用卡
      對帳單各1件及戶籍謄本等件為證，核屬相符，被告未於
      言詞辯論期日到場，亦未提出書狀作何聲明或陳述，堪信
      原告主張為真實。
（二）按持卡人依其與發卡機構所訂立之信用卡使用契約，取得
      使用信用卡向特約商店簽帳消費之資格，並對發卡機構承
      諾償付帳款，而發卡機構則負有代持卡人結帳，清償簽帳
      款項之義務。此種持卡人委託發卡機構付款之約定，具有
      委任契約之性質，倘持卡人選擇以循環信用方式繳款，就
      當期應償付之帳款僅繳付最低應繳金額，其餘應付款項由
      發卡機構先行墊付，持卡人則依約定給付循環利息者，又
      具有消費借貸契約之性質。稱消費借貸者，謂當事人一方
      移轉金錢或其他代替物之所有權於他方，而約定他方以種
      類、品質、數量相同之物返還之契約，當事人之一方對他
      方負金錢或其他代替物之給付義務而約定以之作為消費借
      貸之標的者，亦成立消費借貸；借用人應於約定期限內，
      返還與借用物種類、品質、數量相同之物，民法第474條
      、第478條前段分別定有明文。又遲延之債務，以支付金
      錢為標的者，債權人得請求依法定利率計算之遲延利息。
      但約定利率較高者，仍從其約定利率。同法第233條第1項
      亦有明定。查，被告乙○○既至95年1月18日止，帳款尚
      餘64萬2,941元未按期繳付（含信用卡帳款金額8萬3,434
      元、簡易通信貸款帳款金額49萬7,557元及代償金額6萬1,
      950元），迭經原告催討無效，其全部債務視為到期，自
      應就上開信用卡消費款等欠款負一次全部清償之責。
（三）從而，原告依消費借貸及信用卡約定條款請求被告給付信
      用卡消費款64萬2,941元（含信用卡帳款金額8萬3,434元
      、簡易通信貸款帳款金額49萬7,557元及代償金額6萬1,95
      0元），及其中本金59萬7,068元部分自95年1月19日起至
      清償日止，按年息19.7%計算之利息，為有理由，應予准
      許。
五、訴訟費用負擔之依據：民事訴訟法第78條。
中    華    民    國    95    年    3     月    21    日
                民事第一庭    法      官  張明輝
以上正本係照原本作成
如對本判決上訴，須於判決送達後20日內向本院提出上訴狀
中    華    民    國    95    年    3     月    21    日
                              法院書記官  周其祥
附表：
編號
 1 VISA 正卡         （卡號：0000000000000000,國泰世華）
                       核卡日：92.11.17
 2 代償信用卡  正卡  （卡號：0000000000000000,國泰世華）
                       核卡日：92.11.17
 3 信用卡簡易通信貸款（卡號：0000000000000000,國泰世華）
                       核卡日：93.07.27
 4 信用卡簡易通信貸款（卡號：0000000000000000,國泰世華）
                       核卡日：94.02.03
 5 信用卡簡易通信貸款（卡號：0000000000000000,國泰世華）
                       核卡日：94.03.30


司法院資訊處製作；財團法人民間司法改革基金會備份。
